臺灣新北地方法院板橋簡易庭簡易民事判決
110年度板建簡字第73號
原      告  鍾依庭  
訴訟代理人  王信凱律師
複代理人    王敘名律師
被      告  新邨社區公寓大廈管理委員會

法定代理人  謝奕國  
訴訟代理人  陳明宗律師
複代理人    蔡爵陽律師
            王振屹律師
上列當事人間請求修復漏水等事件，於民國111年9月14日言詞辯
論終結，本院判決如下：
    主  文
被告應依附件所示將原告所有門牌號碼新北市○○區○○路○段○○號
二樓之九房屋之漏水修復。
被告應依附件所示將原告所有第一項房屋因本件漏水所受損害回
復原狀。 
原告其餘之訴駁回。
訴訟費用由被告負擔十分之七，其餘由原告負擔。
本判決原告勝訴部分得假執行；但被告如以新臺幣貳拾玖萬參仟
壹佰參拾玖元為原告預供擔保，得免為假執行。
原告其餘假執行之聲請駁回。
    事  實  及  理  由
一、按訴狀送達後，原告不得將原訴變更或追加他訴，但請求之
    基礎事實同一，或不甚礙被告之防禦及訴訟之終結者，不在
    此限。另按原告於判決確定前，得撤回訴之全部或一部。但
    被告已為本案之言詞辯論者，應得其同意。民事訴訟法第25
    5條第1項第2款、第7款、第262條第1項、第4項、分別定有
    明文。本件原告原起訴聲明為：被告應容忍原告僱工進入門
    牌號碼新北市○○區○○路○段00號3樓之9房屋內，進行如估價
    單所示之修繕工程。被告應連帶給付原告新臺幣（下同）29
    5,650元及自起訴狀繕本送達被告翌日起至清償日止按年息
    百分之5計算之利息。訴訟費用由被告連帶負擔。願供擔保
    ，請准宣告假執行；嗣於民國111年4月1日以民事部分撤回
    狀撤回對被告張智焜部分之訴訟；又於111年9月14日言詞辯
    論期日變更聲明為：被告應將原告所有門牌號碼新北市○○區
    ○○路○段○○號二樓之九房屋依新北市土木技師公會民國一百
    一十一年八月二日新北土技字第一一一○○○二四八三號鑑定
    報告書附件八（如附件）所示修復漏水。被告應依新北市土
    木技師公會民國一百一十一年八月二日新北土技字第一一一
    ○○○二四八三號鑑定報告書附件八（如附件）所示將原告所
    有上揭房屋因本件漏水所受損害回復原狀，並不再請求精神
    慰撫金100,000元。願供擔保，請准宣告假執行。經核屬同
    一事實，揆諸首揭規定，應予准許。
二、原告主張：
  ㈠緣原告所有位於新北市○○區○○路○段00號2樓之9房屋(下稱系
    爭房屋)發生漏水，經訴外人琥凱爾工程行至現場查找原因
    ，發現漏水原因為2樓之天花板與外牆及3樓地板交界處發生
    漏水，修復費用經琥凱爾工程行估價為195,650元，就此原
    告曾被告永和新邨社區管理委員會（下稱被告管委會）反應
    並向永和區公所提出調解，但被告管委會推託係其他原因所
    造成，其未就外牆面負維護之責，後稱可能是其他住戶水管
    漏水，請原告自行處理漏水；雖原告曾與3樓住戶討論漏水
    問題，3樓住戶亦告知之外牆地板交界有漏水問題，且時間
    上無法配合查看解決漏水原因。惟本件漏水無論係樓上住戶
    水管或外牆面共用部分之維護，皆致原告所有之系爭房屋漏
    水產生壁癌而受有損害，故得依請求賠償。
  ㈡依民法第184條第1項、第2項、第185條第1項、第191條第1項
    、第213條第1項、第3項、第216條第1項等規定，公寓大廈
    管理條例第7條第5款、第10條第2項、第36條第2款等規定及
    最高法院95年度台上字第310號、最高法院77年度台上字第1
    582號、98年度台上字第1333號裁判要旨，又共用部分之修
    繕、管理、維護系為增進共同利益，確保良好生活環境之規
    定，自屬民法第184條第2項所稱保護他人之法律。末按對於
    妨害其所有權者，得請求除去之，有妨害其所有權之虞者，
    得請求防止之；民法第767條第1項中、後段定有明文。
  ㈢系爭房屋經鈞院囑託社團法人新北市土木技師公會進行鑑定
    ，該會於111年8月2日提出鑑定報告（下稱系爭鑑定報告書)
    ，就系爭房屋之漏水原因、修復項目、修復方法及修復費用
    預估部分，鑑定結論為：「1、漏水處A：漏水原因與外牆層
    縫(2樓之9及3樓之9房屋交界)屋外雨水滲漏及3樓之9房屋給
    水管滲漏有因果關係。2、漏水處C：漏水原因與外牆層縫(2
    樓之9及3樓之9房屋交界)上緣屋外雨水滲漏有因果關係。3
    、漏水處D：無滲漏水之情形。所需修復預估金額為貳拾萬
    陸仟伍佰壹拾肆元整。」；系爭房屋因本件漏水導致之損害
    部分其修復項目、修復方法、修復費用(含材料、工資)預估
    部分，鑑定結論：「修復2樓之9房屋因滲漏水導致之損害，
    所需修復預估金額為捌萬陸仟陸佰貳拾伍元整。」，此有系
    爭鑑定報告書可參，足徵確有因大樓外牆層縫屋外雨水滲漏
    ，導致系爭房屋室內滲漏水情形。
  ㈣而依公寓大廈管理條例第3條第4款、第7條第3款等規定，建
    物大樓外牆確實為公寓大廈區分所有權人所共有、共用部分
    ，另依臺灣臺中地方法院109年度簡上字地283號判決及臺灣
    桃園地方法院107年度桃小字第1037號判決意旨，本件系爭
    外牆之現場情況為整棟大廈之所以能夠矗立所必要，可知系
    爭外牆並非具有使用上、構造上之獨立性，顯非屬專有部分
    ，亦非得單獨為區分所有權之客體，自屬共用部分，依公寓
    大廈管理條例第10條第2項前段規定，應由被告管委會就系
    爭外牆負擔修繕、管理、維護之義務甚明。再依系爭鑑定報
    告書第4頁：「…本案損害修復：2樓之9房屋漏水處A及漏水
    處C所受之損壞，包含牆面及平頂壁癌、油漆剝落、牆面磁
    磚白華…等。經估算2樓之9房屋(漏水處A、C)所需修復預估
    總金額為貳拾玖萬參仟壹佰參拾玖元整。各項修復方法、項
    目及費用詳附件八所示」。是原告依前揭規定，請求被告應
    就如系爭鑑定報告附件八所示修復方式將系爭房屋修繕，並
    修復損害，應屬有據。
  ㈤對於被告抗辯之陳述：系爭房屋漏水位置並非在大樓外牆，
    而係在2樓天花板及3樓地板交接處。
三、被告則以：
  ㈠依民事訴訟法第277條前段規定及最高法院100年度台上字第3
    28號判決意旨，系爭房屋漏水原因自應由原告負擔舉證責任
    。又原告所提出之報價單並未記載漏水原因，系爭房屋漏水
    原因是否為被告管委會對於共用部分未盡維護或修繕之瑕疵
    所致實有疑義，且該報價單上方記載為琥凱爾工程行，下方
    印章卻為傑凱工程行，皆未見有國家考試及格之專門職業技
    術人員進行報價或檢測，顯非專業鑑定系爭房屋漏水發生原
    因，且琥凱爾工程行或傑凱工程行進行估價時，原告並未通
    知被告管委會到場，該報價單所記載之施工品項或施工方法
    ，是否為修繕系爭房屋漏水所必要皆未見說明，顯不足證明
    系爭房屋倘有漏水，係因被告管委會未盡維護或修繕該共有
    部分所致，故原告依侵權行為法律關係請求並無理由。
  ㈡而依內政部營建署91年台內營字第0910082290號函參照，被
    告管委會是否有修繕及維護系爭房屋外牆之義務，應視系爭
    房屋外牆是否屬於共用部分而異其結果，若系爭房屋外牆面
    非屬於共用部分或約定共用部分，而屬原告之專有部分，被
    告管委會則無維護或修繕之義務，此亦應由原告先舉證說明
    。
  ㈢另依臺灣臺中地方法院103年度中簡字第2436號判決意旨，縱
    認原告主張系爭房屋漏水確因外牆及3樓地板交界處發生漏
    水所致(假設語氣，被告否認之)，惟系爭房屋依法為專有部
    分，屬於各該樓層區分所有權人所有，僅是使用上須依公寓
    大廈管理條例第8條規定，不得任意使用之，則依公寓大廈
    管理條例第10條規定，原告應自負修繕責任。
  ㈣經新北市土木技師公會鑑定，漏水處A之漏水原因與外牆層縫
    (2樓之9及3樓之9房屋交界)屋外雨水滲漏及3樓之9房屋給水
    管滲漏有因果關係，漏水處C之漏水原因與外牆層縫(2樓之9
    及3樓之9房屋交界) 屋外雨水滲漏有因果關係。依內政部營
    建署91年台內營字第0910082290號函參照及臺中市政府住宅
    發展工程處宣導資料，認外牆面原則上應歸屬於當層當戶之
    所有權範圍，並自負管理維護與修繕責任，且外牆並非建築
    物之主要構造，無承受整棟建築之垂直載重，非主要樑柱至
    明，另參酌臺灣臺北地方法院106年度簡上字第344號判決意
    旨，認系爭房屋之外牆並非建築物之主要構造，無承受整棟
    建築之垂直載重，非主要樑柱，原則上應歸屬於原告當層當
    戶之所有權範圍，並由原告自負管理維護與修繕責任。另依
    公寓大廈管理條例第10條規定及前開鑑定意見結果，系爭房
    屋之外牆既屬原告之專有部分，自應由原告自行修繕。
  ㈤倘原告主張系爭房屋漏水依系爭鑑定報告書所示，為2樓外牆
    及3樓外牆交界之層縫所致(假設語氣，被告否認之)，惟依
    專有部分之共同壁及樓地板或其內之管線，其維修費用由該
    共同壁雙方或樓地板上下方之區分所有權人共同負擔。但修
    繕費用係因可歸責於區分所有權人之事由所致者，由該區分
    所有權人負擔，此為公寓大廈管理條例第12條定有明文，則
    系爭房屋外牆專有部分，與樓上即3樓之9房屋外牆專有部分
    之交界層縫，即屬專有部分之共同壁，應由原告與3樓之9房
    屋之所有權人共同修繕，被告管委會即無修繕責任等語置辯
    。並聲明：原告之訴駁回。願供擔保，請准宣告免為假執行
    。
四、原告主張之事實，業據其提出建物所有權狀、琥凱爾工程行
    估價單、新北市永和區公所調解通知書及系爭房屋滲漏水照
    片數幀等件為證，惟被告以前詞置辯。經查：
  ㈠按當事人主張有利於己之事實者，就其事實有舉證之責任。
    民事訴訟法第277條定有明文。又民事訴訟如係由原告主張
    權利者，應先由原告負舉證之責，若原告先不能舉證，以證
    實自己主張之事實為真實，則被告就其抗辯事實即令不能舉
    證，或其所舉證據尚有疵累，亦應駁回原告之請求，最高法
    院17年上字第917號判決意旨可參。再者，主張依侵權行為
    之法律關係請求損害賠償之人，必須就侵權行為之成立要件
    ，包括：其權利被侵害、該侵害具不法性、行為人有故意或
    過失、權利被侵害者受有損害、損害與侵權行為間有因果關
    係等節負舉證之責。又按主張法律關係存在之當事人，須就
    該法律關係發生所須之特別要件，負舉證責任（最高法院48
    年台上字第824號判例意旨參照）。而負舉證責任之當事人
    ，須證明至使法院就該待證事實獲得確實之心證，始盡其證
    明之責任，苟應負舉證責任之當事人，不能舉證，以證實其
    主張之事實為真實，即應受不利之認定。
  ㈡本院依原告聲請囑託新北市土木技師公會鑑定，鑑定結果為
    ：漏水處A滲漏水與3樓之9房屋給水管系統及(2樓及3樓交界
    )外牆層縫屋外雨水滲漏有因果關係；漏水處C滲漏水與(2樓
    及3樓交界)外牆層縫上緣屋外雨水滲漏有因果關係；漏水處
    D並無滲漏水之現象。
  ㈢本案損害修復：2樓之9房屋即系爭房屋漏水處A及漏水處C所
    受之損壞，包含牆面及平頂壁癌、油漆剝落、牆面磁磚白華
    …等，經估算2樓之9房屋(漏水處A、C)所需修復預估總金額
    為293,139元。
  ㈣系爭房屋之漏水原因、修復項目、修復方法及修復費用(含材
    料、工資)預估（附件八）：
  ⒈漏水處A：漏水原因與外牆層縫(2樓之9及3樓之9房屋交界)屋
    外雨水滲漏及3樓之9房屋給水管滲漏有因果關係。
  ⒉漏水處C：漏水原因與外牆層縫(2樓之9及3樓之9房屋交界) 
    上緣屋外雨水滲漏有因果關係。
  ⒊漏水處D：無滲漏水之情形。所需修復預估金額為206,514元
    。
  ㈤系爭房屋因本件漏水導致之損害部分，其修復項目、修復方
    法、修復費用(含材料、工資)預估（附件八）：
    修復系爭房屋因漏水導致之損害，所需修復預估金額為86,6
    25元。
  ㈥依本件新北市土木技師公會111年8月2日新北土技字第111000
    2483號鑑定報告書之鑑定結論，可認本件原告所有之系爭房
    屋陽台(即漏水處A)及儲藏室(即漏水處C)部分之漏水原因，
    確係外牆層縫(2樓之9及3樓之9房屋交界)屋外雨水滲漏致原
    告所有系爭房屋陽台(即漏水處A)及儲藏室(即漏水處C)滲漏
    水無訛；至於原告所有系爭房屋之主臥室即漏水D部分之漏
    水原因，則無從認定係被告所為，是本件原告所主張此部分
    之侵權行為事實，應由原告舉證，惟原告未能提出其他證據
    足資證明被告確實有侵權行為之事實，是依前開判例要旨，
    若原告先不能舉證，以證實自己主張之事實為真實，則被告
    就其抗辯事實即毋庸舉證，或其所舉證尚有疵累，亦應駁回
    原告之請求，是原告既未能舉證被告確有侵權行為之事實，
    是其依侵權行為之法律關係請求被告修復此部分，即屬無據
    。
  ㈦至被告辯稱系爭房屋外牆應屬於專有部分，應由原告自行進
    行修繕云云，按稱區分所有建築物者，謂數人區分一建築物
    而各專有其一部，就專有部分有單獨所有權，並就該建築物
    及其附屬物之共同部分共有之建築物。前項專有部分，指區
    分所有建築物在構造上及使用上可獨立，且得單獨為所有權
    之標的者。共有部分，指區分所有建築物專有部分以外之其
    他部分及不屬於專有部分之附屬物，民法第799條第1項、第
    2項分別定有明文。又上開條項所謂之共同部分，係大門、
    屋頂、地基、走廊、階梯、隔壁等，性質上不許分割而獨立
    為區分所有客體之部分而言（最高法院71年度台上字第1193
    號民事判決意旨參照），次按共用部分、約定共用部分之修
    繕、管理、維護，由管理負責人或管理委員會為之，公寓大
    廈管理條例第10條第2項前段定有明文。觀以系爭外牆之照
    片可知系爭外牆並非具有使用上、構造上之獨立性，顯非屬
    專有部分，亦非得單獨為區分所有權之客體，自屬共用部分
    ，依上開公寓大廈管理條例第10條第2項前段規定，自應由
    被告就系爭外牆負擔修繕、管理、維護之義務甚明。是被告
    上開辯解，不足採信。
五、從而，原告依侵權行為等法律關係，請求如主文第一、二項
    所示，為有理由，應予准許。逾此部分，為無理由，應予駁
    回。
六、本件事證已臻明確，兩造其餘攻擊防禦方法核與判決結果不
    生影響，爰不一一論述，附此敘明。
七、本件原告勝訴部分係適用簡易訴訟程序所為被告敗訴之判決
    ，爰依職權宣告假執行；又被告陳明願供擔保，請求免為假
    執行，核無不合，爰酌定相當擔保金額准許之。原告敗訴部
    分，其假執行之聲請已失所附麗，應併予駁回。
八、結論：原告之訴為一部有理由，一部無理由，依民事訴訟法
    第436條第2項、第79條、第389條第1項第3款、第392條第2
    項，判決如主文。
中　　華　　民　　國　　111 　年　　10　　月　　5 　　日
                  臺灣新北地方法院板橋簡易庭
                            法  官  呂安樂
以上為正本係照原本作成。
如不服本判決，應於送達後20日內，向本院提出上訴狀並表明上
訴理由，如於本判決宣示後送達前提起上訴者，應於判決送達後
20日內補提上訴理由書（須附繕本）。
中　　華　　民　　國　　111 　年　　10　　月　　5 　　日
                            書記官  魏賜琪